臺灣彰化地方法院民事判決　100年度訴字第303號
原　　　告　曾雄進
被　　　告　蔡仁修
上列當事人間確認和解契約不存在事件，本院於民國100年5月19
日言詞辯論終結，判決如下：
    主  文
原告之訴駁回。
訴訟費用由原告負擔。
    事實及理由
一、原告起訴主張：
    被告於本院100年度司執字第634號請求強制執行返還土地等
    事件中所持執行名義即臺灣高等法院臺中分院99年度上易字
    第140號和解筆錄（下稱系爭和解筆錄）所記載之和解成立
    內容，係兩造於臺灣高等法院臺中分院99年度上易字第140
    號遷讓房屋等事件進行中，法官於民國99年6月14日上午10
    時許當庭勸諭和解時，本欲將兩造間民、刑事紛爭一併和解
    ，然原告反對，以民、刑事各別，不得一併和解，故原告及
    其委任之黃茂松律師均未在系爭和解筆錄簽名，是系爭和解
    筆錄所載內容顯未經兩造同意而未成立。詎被告竟持系爭不
    成立之和解筆錄向本院民事執行處聲請強制執行，原告為排
    除系爭和解筆錄之執行效力，乃依法提起本件訴訟，並聲明
    ：(一)請求確認系爭和解筆錄所載之和解成立內容不存在。(二)
    訴訟費用由被告負擔。
二、被告則以：
  (一)被告原將坐落於彰化市○○段20地號、20之1地號土地（下
    稱系爭土地）出租予原告，兩造約定租賃期間係自88年8月9
    日起至98年5月31日止，詎租期屆至，被告催告原告應返還
    系爭土地，原告均置之不理，被告始向本院提起98年度訴字
    第532號遷讓房屋事件，業經本院判決原告敗訴，嗣原告不
    服向臺灣高等法院臺中分院提起上訴，兩造於該院審理中達
    成和解，並經該院製作原告應將系爭土地返還予被告，及應
    將坐落其上之一層鐵皮架造建物拆除遷讓之系爭和解筆錄在
    案。
  (二)系爭和解筆錄係經審判長勸諭，兩造各自有所讓步而製作，
    當時兩造均有在系爭和解筆錄上簽字。又訴訟上之和解一經
    成立，即與確定判決有同一之效力，民事訴訟法第380條第1
    項定有明文。此項和解，當事人如主張有無效或得撤銷之原
    因，僅得依同法第2、3項，於自和解成立或知悉時30日之不
    變期間內請求繼續審判，不得另依通常訴訟程序，提起確認
    其和解無效之新訴訟（參照最高法院46年臺上字第1439號著
    有判例及47年度臺上字第174號裁判意旨）。本件原告於99
    年7月15日及99年7月27日具狀向臺灣高等法院臺中分院請求
    就系爭和解筆錄所載內容為繼續審判，惟業經該院以99年度
    續易字第1號，以逾30日之法定期間駁回原告請求在案，是
    原告不得再提起本件確認和解契約不存在之訴等語資為抗辯
    ，並聲明：1.原告之訴駁回。2.訴訟費用由原告負擔。
三、本院之判斷：
  (一)按訴訟上之和解，一經成立，即與確定判決有同一之效力，
    故此項和解有無效之原因者，當事人僅得於30日之不變期間
    內，聲請繼續審判，並非當然無效，此觀民事訴訟法第380
    條第2項之規定自明。又訴訟上之和解一經成立，即與確定
    判決有同一之效力，民事訴訟法第380條第1項定有明文。故
    此項和解，其當事人如主張有無效或得撤銷之原因，僅得依
    同法條第2項及第3項之規定，於自和解成立或知悉時起30日
    之不變期間內請求繼續審判，不得另依通常訴訟程序，提起
    確認其和解無效之新訴訟（參照最高法院46年臺上字第1439
    號著有判例及47年度臺上字第174號裁判）。
  (二)查系爭和解筆錄係臺灣高等法院臺中分院受理99年度上易字
    第140號遷讓房屋等事件所製作，內容為「一、上訴人（即
    原告）願於民國99年7月15日給付被上訴人（即被告）新臺
    幣（下同）捌拾柒萬零伍佰元。上訴人於給付上開金額後，
    被上訴人同意上訴人於99年9月15日前將坐落彰化縣彰化市
    ○○段20、20-1地號土地及其上如附圖（指原審判決附圖）
    所示編號Ａ部分面積17平方公尺、編號Ｃ部分面積678平方
    公尺、編號Ｄ部分面積84平方公尺、編號Ｃ-1部分面積146.
    9 平方公尺、編號Ｄ-1部分面積0.1平方公尺之一層鐵皮架
    造建物拆除搬遷，並將上開土地返還給被上訴人。二、上訴
    人如未能於第一項所示之時間給付上開金額，第一項所示應
    拆除搬遷之地上物，同意歸由被上訴人取得，上訴人並願如
    數給付上開金額予被上訴人，並返還上開土地予被上訴人。
    三、被上訴人其餘之請求拋棄。四、第一、二審訴訟費用各
    自負擔。」，有和解筆錄在卷可憑。又本件原告主張其與委
    任之黃茂松律師均未在系爭和解筆錄簽名，是系爭和解筆錄
    所載內容顯未經兩造同意而未成立，顯係主張系爭和解有無
    效之原因。
  (三)查原告以其租金已經給付300多萬元，且按系爭和解筆錄履
    行即屬溢付為由，乃於99年7月15日請求臺灣高等法院臺中
    分院99年度上易字第140號遷讓房屋等事件之繼續審判，惟
    因已逾上揭30日之不變期間，嗣經臺灣高等法院臺中分院以
    其請求不合法為由裁定駁回確定，業經本院調閱臺灣高等法
    院臺中分院99年度上易字第140號、99年度續易字第1號全卷
    核閱屬實。揆諸前揭最高法院裁判意旨，本件原告如主張系
    爭和解筆錄有無效之原因時，僅得依民事訴訟法第380條第2
    、3項之規定，請求法院繼續審判，尚不得另外逕提起新訴
    訟，請求確認其和解筆錄所載之和解成立內容不存在，而影
    響系爭訴訟上和解之確定效力甚明。是其逾上揭30日之不變
    期間，請求確認系爭和解筆錄所載之和解成立內容不存在，
    洵屬無據，為無理由，自應駁回。
四、本件判決之基礎已臻明確，兩造其餘攻擊防禦方法及主張舉
    證，於判決結果不生影響，無逐一審究之必要，附此敘明。
五、據上論結，本件原告之訴為無理由，依民事訴訟法第78條判
    決如主文。
中    華    民    國    100    年    5    月    31    日
                  民事第一庭    法  官    黃楹榆
以上正本係照原本作成。
如對判決上訴，應於判決送達後20日內向本院提出上訴狀。如委
任律師提起上訴者，應一併繳納上訴審裁判費。
中    華    民    國    100    年    5    月    31    日
                                書記官    彭月美